【裁判字號】    99,自緝,14
【裁判日期】    990924
【裁判案由】    侵占等
【裁判全文】
臺灣板橋地方法院刑事判決              99年度自緝字第14號
自  訴  人  丙○○
            乙○○
上二人共同
自訴代理人  甲○○
            黃秋雄律師
被      告  戊○○
            丁○○
上列被告因侵占等案件，經自訴人提起自訴，本院判決如下：
    主  文
本件免訴。
    理  由
一、自訴意旨略以：因臺灣地區人民宋元文並無子女，父母亦均
    過世，其於民國84年8 月19日死亡時，繼承人僅有在大陸地
    區之兄弟姊妹即自訴人丙○○、乙○○等2 人，以及宋敬文
    、宋詩文，而依臺灣地區與大陸地區人民關係條例第67條第
    1 項規定，自訴人與宋敬文、宋詩文共4 人每人最多得繼承
    宋元文在臺灣地區之遺產新臺幣（下同）2 百萬元。宋元文
    之遺產，計有坐落新竹縣湖口鄉○○段792 、793 、795 等
    地號3 筆土地，門牌號碼為新竹縣湖口鄉○○村○○路○段
    91號房屋1 棟，以及在臺灣土地銀行新竹分行定期存款80萬
    元與一般存款50萬元，因宋詩文與其配偶鍾莉珍極力推薦鍾
    莉珍在臺灣之胞妹即被告戊○○就近處理宋元文之遺產，自
    訴人等2 人遂與宋敬文、宋詩文委託在臺灣地區之被告戊○
    ○與戊○○之配偶即被告丁○○辦理繼承事宜。詎被告戊○
    ○與丁○○覬覦宋元文之上開遺產，於86年8 月16日、同年
    9 月25日，將登記在宋元文名下之不動產，予以變賣後，未
    將變賣所得款項發交自訴人與宋敬文、宋詩文等4 人，反而
    將變賣所得之價金，予以侵占入己，因認被告2 人涉有刑法
    第335 條之侵占罪與同法第342 條之背信罪嫌等語。
二、按時效完成者，應諭知免訴之判決，並得不經言詞辯論為之
    ，於自訴程序準用之，刑事訴訟法第302 條第2 款、第307
    條、第343 條分別定有明文。次按，刑法施行法第8 條之1
    規定：「於中華民國94年1 月7 日刑法修正施行前，其追訴
    權或行刑權時效已進行而未完成者，比較修正前後之條文，
    適用最有利於行為人之規定」。本件被告行為後追訴權時效
    即開始進行，惟至追訴權時效完成前，刑法業於94年2 月2
    日修正公布，並自95年7 月1 日起施行，而被告2 人所涉犯
    侵占與背信等2 罪名，其法定最重本刑均為5 年以下有期徒
    刑，依修正前刑法第80條第1 項第2 款規定，追訴權時效期
    間為10年，修正後同條款則加長為20年，比較新舊法結果，
    自以修正前之規定較有利於被告，是依刑法施行法第8 條之
    1 規定，應適用修正前刑法規定計算其追訴權時效期間，另
    關於追訴權時效之停止進行及其期間之計算，亦應一體適用
    修正前刑法第83條之規定。
三、再按追訴權之時效，如依法律之規定，偵查、起訴或審判之
    程序，不能開始或繼續時，停止其進行；前項時效停止，自
    停止原因消滅之日起，與停止前已經過之期間，一併計算。
    停止原因繼續存在之期間，如達於第80條第1 項各款所定期
    間四分之一者，其停止原因視為消滅，修正前刑法第83條定
    有明文。又追訴權消滅時效之發生，應以不行使追訴權為其
    前提要件，而所謂追訴權，係對行刑權而言，應指形式之刑
    罰權，包括偵查、起訴及審判權在內，若案件已實施偵查、
    提起公訴或自訴，且在審判進行中，此時追訴權既無不行使
    之情形，自不發生時效進行之問題（大法官釋字第138 號解
    釋、最高法院82年度第10次刑事庭會議決議參照）。另於偵
    查或審判中通緝被告，其追訴權之時效均應停止進行，則經
    司法院29年院字第1963號解釋在案。
四、經查，本件自訴人認被告戊○○與丁○○等2 人受自訴人委
    託辦理自訴人對宋元文在台灣地區遺產之繼承事宜，先後於
    86年8 月16日、同年9 月25日，將登記在宋元文名下之不動
    產，予以變賣後，將變賣所得款項，侵占入己，而涉犯刑法
    第335 條第1 項、同法第342 條第1 項之侵占與背信罪嫌，
    因上開二罪之法定最重本刑均為有期徒刑5 年，依修正前刑
    法第80條第1 項第2 款之規定，其追訴權之時效均為10年。
    因被告逃逸，經本院於89年7 月11日發布通緝，有卷附通緝
    稿與通緝書各2 份在卷可查，致使審判不能進行，依司法院
    29院字第1963號及修正前刑法第83條之規定，應一併計算追
    訴期間四分之一，合計為12年6 月。本件自訴人係於89年2
    月3 日向本院對被告提起自訴，此有蓋本院收文戳章之刑事
    自訴狀1 份附卷可憑，自訴人提起自訴後迄至本院於同年7
    月11日發布通緝之期間，共計5 月又8 日，依大法官會議13
    8 號解釋意旨，不生時效進行之問題，則本件追訴權時效自
    86年9 月25日起算，至遲於99年9 月2 日完成，惟被告迄今
    仍未緝獲歸案，揆諸前揭說明，被告所犯前開侵占與背信等
    案件之追訴權，業因時效完成而消滅，爰不經言詞辯論，逕
    為諭知免訴之判決。
據上論結，應依刑事訴訟法第343 條、第302 條第2 款、第307
條判決如主文。
中    華    民    國    99    年    9     月    24    日
                  刑事第五庭  審判長法  官  胡學勤
                                    法  官  盧軍傑
                                    法  官  高增泓
以上正本證明與原本無異。
如不服本判決應於收受判決後10日內向本院提出上訴書狀，並
應敘述具體理由。其未敘述上訴理由者，應於上訴期間屆滿後
20日內向本院補提理由書（均須按他造當事人之人數附繕本）
「切勿逕送上級法院」。
                                    書記官  林政良
中    華    民    國    99    年    9     月    24    日

司法院資訊處製作；財團法人民間司法改革基金會備份。
